Inventaris van het archief van het Ministerie van Waterstaat, Handel en Nijverheid: Afdeling Waterstaat A / I en III, (1822) 1878-1905 (1926)
Nationaal Archief, Den Haag
Ministerie van Waterstaat, Handel en Nijverheid: Afdeling Waterstaat A-I - AIIIb
WHN / Waterstaat
1822-1926
merendeel 1878-1905
W26608
307.50 meter;; 2497 inventarisnummers.
Normale geschreven, getypte en gedrukte documenten, geen bijzondere handschriften.
Nationaal Archief, Den Haag
Ministerie van Waterstaat, Handel en Nijverheid, Afdeling Waterstaat A, 1878-1888
Ministerie van Waterstaat, Handel en Nijverheid, Afdeling Waterstaat I, 1888-1900
Ministerie van Waterstaat, Handel en Nijverheid, Afdeling Waterstaat III, 1888-1900
Ministerie van Waterstaat, Handel en Nijverheid, Afdeling Waterstaat A, 1900-1903
Ministerie van Waterstaat, Handel en Nijverheid, Afdeling Waterstaat T, 1900-1903
Ministerie van Waterstaat, Handel en Nijverheid, Afdeling Waterstaat, 1903-1906
Het archief bevat stukken over waterstaatswerken zoals grote rivieren, kanalen, grote wegen, tramwegen, binnenscheepvaart, havens, rivier- en zeedijken. Het archief bestaat uit circa 60 rubrieken, die de onderwerpen weergeven, waarmee de afdeling Waterstaat bemoeienis had. Binnen een rubriek zijn de stukken chronologisch geordend en te raadplegen met behulp van jaarlijkse indices en klappers. Voor de landsgebouwen werd in de jaren 1886-1900 een aparte index aangehouden. De rubriek 'wegen in het algemeen' bevat vanaf 1898 stukken inzake het verlenen van vergunningen voor het rijden met een motorrijtuig conform het in dat jaar ingevoerde Rijkswegenreglement. Voorts zijn er rubrieken betreffende het toezicht op de provinciale waterstaat, de goedkeuring van reglementen van waterschappen, projecten als droogmakerijen en verveningen en de financiering daarvan. Het archief bevat ook een rubriek over de landsgebouwen, de latere rijksgebouwendienst. Ook zijn er in het archief rubrieken aanwezig over het personeel in dienst van de Waterstaat, zoals opzichters, kanaalpersoneel, en waterstaatsingenieurs. Een klein deel van het archief bestaat uit stukken die buiten de rubrieken zijn gehouden: deze betreffen onder meer tol-, sluis-, haven- en bruggelden. Tenslotte is er een serie gedrukte bestekken, geordend per dienstjaar en toegankelijk via een klapper.
Archiefvorming
Geschiedenis van de archiefvormer
In de jaren-1860 was reeds geconstateerd dat het takenpakket van het Ministerie van Binnenlandse Zaken te omvangrijk was geworden. Technische taken als aanleg en beheer van openbare werken werden in de praktijk door de opvolgende departementshoofden in sterke mate gedelegeerd, als gevolg waarvan hun greep op de uitgaven te gering werd geacht. Thorbecke had zich als minister in de jaren-1860 sterk tegen de inkrimping van Binnenlandse Zaken verzet, maar in 1877 besloot het kabinet-Kappeyne van de Coppello tot oprichting van een nieuw ministerie van Waterstaat, Handel en Nijverheid (WHN). Dat geschiedde bij Koninklijk besluit van 6 november 1877 nr. 1 (Stbl. 194).
Het nieuwe ministerie nam taken over van de departementen Binnenlandse Zaken (afdelingen Waterstaat, Spoorwegen en Nijverheid) en Financiën (Posterijen, Telegrafie alsmede de Rijn-, Maas- en Scheldevaart). De gehele zorg voor infrastructuur en volkswelvaart was nu (op bepaalde landbouwzaken na) bij één departement geconcentreerd. Op het terrein van de Waterstaat kwamen in de twee decennia rond de eeuwwisseling talrijke wetten tot stand, voorbereid door een in 1892 ingestelde staatscommissie voor de waterstaatswetgeving. Naast de facilitaire afdeling Generaal Secretariaat (waaronder ook het Kabinet viel) telde WHN begin 1878 vier afdelingen die specifieke beleidsterreinen behartigden: Waterstaat, Handel en nijverheid, Posterijen, Telegrafie. De afdeling Waterstaat was tot 1888 in twee onderafdelingen gesplitst (A voor waterstaat, B voor spoorwegen) en van 1888-1900 in drie (I waterstaat, II spoorwegen en III landsgebouwen, personeel). Vanaf 1900 fungeerden eerst drie afdelingen, namelijk Waterstaat A (administratieve zaken), T (technische zaken) en S (spoorwegen) en na de opheffing van de laatste afdeling (najaar 1900) twee, die in maart 1903 werden samengevoegd tot één afdeling Waterstaat. Vanaf 1881 werd de functie van hoofdinspecteur (tevens hoofd van de waterstaatsdienst) onafgebroken vervuld. Deze functionarissen kregen een steeds belangrijker taak bij de beleidsvoorbereiding: vanaf 1900 adviseerden zij de minister ook inzake de voorbereiding en uitvoering van regelgeving en de beoordeling van ontwerpen van belangrijke werken.
In 1905 werd het ministerie gesplitst. De afdelingen Handel en Nijverheid werden ondergebracht bij het nieuwe ministerie van Landbouw, Nijverheid en Handel, dat is opgericht bij Koninklijk besluit van 7 september 1905 nr.14 (Stbl. 264). De formele wijziging van de naam van het ministerie van Waterstaat, Handel en Nijverheid in dat van Waterstaat gebeurde echter pas bij de Koninklijke besluiten van 25 juni 1906 nrs. 42 en 43 (Stbl. 136 en 137).
Geschiedenis van het archiefbeheer
Het archief is door de afdeling zelf gevormd en beheerd. Het archief is geordend volgens het rubriekenstelsel, dat in hoofdlijnen bij de cenmtrale waterstaatsadministratie in gebruik is geweest van 1828 tot en met 1949. De ongeveer 60 in gebruik zijnde rubrieken hebben dezelfde nummers gehouden als in de jaren ervoor, maar in sommige gevallen met licht gewijzigde benamingen. De meeste grote rubrieken van vóór 1878 zijn ook nu omvangrijk. Enkele rubrieken breiden zich van een bepaald jaar sterk uit zoals de rubriek 'wegen in het algemeen' vanaf 1898, die werd benut voor de verzoeken om vergunningen voor het rijden met een motorrijtuig ingevolge het van januari 1898 daterende Rijkswegenreglement. In de loop der jaren werden ook nieuwe rubrieken geïntroduceerd zoals 'Kanaal Amsterdam-Merwede' (nr. 5, vanaf 1882, in feite een afsplitsing van de rubriek 'Vecht/Keulse vaart' (313), en 'Verlegging Maasmond' (75, vanaf 1886). Andere rubrieken eindigden vóór 1905, omdat de bemoeienis van Waterstaat met het onderwerp ophield, zoals 'Provinciale werken' (551, in 1889), nadat in alle provincies inmiddels een eigen waterstaatsdienst was opgericht. De benamingen van de rubrieken zijn soms summier en minder duidelijk, zoals 'Reglementen' (betreft goedkeuring van reglementen van met name waterschappen), 'Hoger beroep' (van uitspraken van Gedeputeerde Staten als beroepsinstantie bij besluiten van waterschappen).
De verwerving van het archief
Het archief is krachtens bepalingen van de Archiefwet overgebracht.
Inhoud en structuur van het archief
2.16
Inhoud
De inhoud van het archief wordt in hoofdlijnen weergegeven door de rubriekenlijst van het archief:
Nummer Dossier
1
Tramwegen
2
Personeel (tijdelijk) kanaal Amsterdam Merwede
3
Kanalen in Zeeland
4
Zuid Willemsvaart
5
Werken kanaal Amsterdam Merwede
12
Verveningen
14
Noordhollands kanaal
15
Personele polderbesturen
17
Zederikkanaal
21
Algemene Zaken
30
Eilanden
31
Zeeweringen
35
Havens
37
Rijn en Lek
40
Merwede
41
Kanaal door Voorne
45
Correspondentie bij ijsgang
51
Calamiteuse polders
52
Staatsbegroting
74
Maas Noord Brabant
75
Werken verlegging Maasmond
78
Reglementen
79
Maas Zuid Holland
85
Gelderse IJssel
90
Bouwvergunningen enz
92
Waal
100
Waterstanden
103
Zwolse diep
132
Apeldoorns kanaal
164
Haven Scheveningen
177
Kaarten enz
189
Hoger Beroep
201
Kanalen in Groningen
210
Maas in Limburg
218
Rijnvaart
219
Scheepspatenten
226
Droogmakerijen
242
Polderbesturen
301
Wegen in Noord Brabant
302
Wegen in Gelderland
303
Wegen in Zuid Holland
304
Wegen in Noord Holland
305
Wegen in Zeeland
306
Wegen in Utrecht
307
Wegen in Friesland
308
Wegen in Overijssel
309
Wegen in Groningen
310
Wegen in Drenthe
311
Wegen in Limburg
313
Vecht Keulse Vaart
342
Wegen in het algemeen
346
Opzichters
347
Kanaalpersoneel
348
Ingenieurs
349
Weduwenfonds
353
Landsgebouwen
359
Bakendienst
374
Veren
375
Kanalen en kleine rivieren in Friesland, Overijssel en Drenthe
387
Onteigening
390
Hollandse IJssel
547
Zuiderzee
551
Provinciale Werken
611
Heffing van rechten
645
Betalingsstukken
650
Wrakken
651
Noord Zee Kanaal
Selectie en vernietiging
Bij een aantal rubrieken ontbreken over een deel van de periode alle stukken: deze zijn in de jaren 1950-1970 bij het ministerie vernietigd. Het betreft onder meer de rubrieken 15, 346 en 347 betreffende personeelsaangelegenheden.
Ordening van het archief
Het archief van de Afdeling Waterstaat is een verbaalarchief, en bestaat uit een serie verbalen: besluiten van de minister met daarbij de ingekomen stukken en minuten van uitgaande stukken. De verbalen zijn geordend per rubriek, op de stukken en in de index aangegeven met letter "D" en een rubrieksnummer. Per rubriek zijn de stukken verder chronologische geordend op datum van afdoening. Het verbaalarchief is via eigentijdse toegangen zoals index (= register op de onderwerpen), klapper (= alfabetische namen- en trefwoordenlijst op de index) en agenda (chronologische lijst van ingekomen en uitgaande stukken) toegankelijk.
Voor archiefonderzoek zoek eerst in de dossierlijst het dossiernummer op. Vervolgens kunt u meteen een inventarisnummer uit de inventarisnummers 1-2163 aanvragen. De ervaring heeft geleerd dat men meestal met behulp van de klappers en indices de kenmerken (datum, nummer van het stuk en D-nummer van de rubriek) van de door u gezochte stukken moet werken (zie hiervoor inv.nrs. 2164-2266).
Let op: er is ook nog een serie stukken gelicht uit een of meer rubrieken betreffende specifieke onderwerpen of objecten (inv.nrs. 2267-2384). Deze stukken staan beschreven in volgorde van het (eerste) rubrieknummer.
Aanwijzingen voor de gebruiker
Openbaarheidsbeperkingen
Volledig openbaar.
Materiële beperkingen
Aanvraaginstructie
Openbare archiefstukken kunnen online worden aangevraagd en gereserveerd. U kunt dit ook via de terminals in de studiezaal van het Nationaal Archief doen. Om te kunnen reserveren dient u de volgende stappen te volgen:
U maakt een profiel aan op www.gahetna.nl, en logt vervolgens in
Via de archiefinventaris (alleen de beschrijvingen met rode nummers) selecteert u het gewenste archiefstuk door op de knop 'Reserveren' te klikken
In het volgende scherm geeft u aan op welke dag u het archiefstuk wilt inzien
Indien u zich bevindt in de studiezaal en een tafelnummer heeft ontvangen kunt u dit nummer vermelden. Als u geen tafelnummer heeft kunt u tafelnummer 777 laten staan
Vervolgens bevestigt u uw reservering door deze te versturen.
Verwant materiaal
Beschikbaarheid van kopieën
Afgescheiden archiefmateriaal
De kaarten en tekeningen van een groter formaat dan A3 zijn opgenomen in het Kaarten- en Tekeningenarchief van het Ministerie van Waterstaat en voorgangers, (1681) 1814-1940 (1982), nummer toegang 4.WCA. Voor foto's ter documentatie van de aanleg van rijkswaterstaatswerken zie toegang: 2.24.11 - Rijksfotoarchief: Collectie Rijkswaterstaat, ca. 1860-1920.
Verwante archieven
Zie voor het archief van Afdeling Waterstaat uit periode 1814-1877 de toegang 2.04.07, en voor het archief van de afdeling Waterstaat uit periode 1906 -1926 de toegang 2.16.05.
Zie ook:
2.16.60.01 - Ministerie van Waterstaat, Handel en Nijverheid, 1877-1905: Kabinet van de Minister (Secretariaat A), 1877-1905
2.16.60.03 - Ministerie van Waterstaat, Handel en Nijverheid, 1877-1905: Afdeling (Generaal) Secretariaat, 1877-1905; Afdeling Comptabiliteit, 1885-1905
2.16.69 - Gedrukte bescheiden behorend tot de archieven van het Ministerie van Verkeer en Waterstaat en voorgangers en van de daaronder ressorterende diensten, 1877-1979
2.16.07 - Inspecteurs van de Waterstaat 1849-1930
Publicaties
Verslag Openbare Werken, (1850)1853-1976.
De Verslagen Openbare Werken bevatten hoofdstukken over: rivierverbetering; werken in het belang van de uitwatering, kanalen voor de scheepvaart, wegen incl. spoor- en tramwegen, havens, waterkerende werken, landaanwinning, landsgebouwen (vanaf 1878), watervoorziening (vanaf 1882) en elektriciteitsvoorziening. Daarnaast zijn er diverse (wisselende) bijlagen toegevoegd: rapporten, statistieke tabellen en kaarten.
Boogaard, J.F., Wetten, decreten, besluiten, traktaten en andere bescheiden betreffende de waterstaat in Nederland 1669-1962 ('s-Gravenhage 1858-1963).
Hoog, J.M., Aanteekening op Boogaard's Verzameling van Wetten, Decreten, Besluiten, Tractaten en andere bescheiden betreffende de Waterstaat in Nederland ('s-Gravenhage 1897-1898).
Steur, P.J.P. van der, en A.E. van der Steur-De Brauw, Aanteekening op de verzameling van Wetten, Decreten, Besluiten, Tractaten en andere bescheiden betreffende den Waterstaat in Nederland ('s-Gravenhage 1929).
Brabers, G.A.L.M. en G.C.J.J. Ottenheym, Wordingsgeschiedenis en ontwikkeling van het departement van Verkeer en Waterstaat (z.pl. z.j.).
Geschiedenis van de instellingen en taken van de Rijkswaterstaat 1814-1982 (Winschoten 1983).
Kemper, P.H., Repertorium der literatuur van den Waterstaat van Nederland ('s-Gravenhage 1915).
Beschrijving van de series en archiefbestanddelen
- Rubrieken, A
  - Tramwegen [dossier 1]., 1878-1905; 1-35
    - 1878 jan. - 1880 juni, 1
    - 1880 juli - dec., 2
    - 1881 jan. - mei, 3
    - 1881 juni - aug., 4
    - 1881 sep. - dec., 5
    - 1882 jan. - mrt., 6
    - 1882 apr. - juni, 7
    - 1882 juni - aug., 8
    - 1882 sep. - dec., 9
    - 1883 jan. - mei, 10
    - 1883 juni - dec., 11
    - 1884 jan. - juni, 12
    - 1884 juli - dec., 13
    - 1885 jan. - juni, 14
    - 1885 juli - dec., 15
    - 1886 jan. - dec., 16
    - 1887 jan. - apr., 17
    - 1887 mei - dec., 18
    - 1888 jan. - sep., 19
    - 1888 okt. - 1889 juni, 20
    - 1889 juli - dec., 21
    - 1890 jan. - dec., 22
    - 1891 jan. - okt., 23
    - 1891 nov. - 1892 juni, 24
    - 1892 juli - 1893 juni, 25
    - 1893 juli - 1894 aug., 26
    - 1894 sep. - 1895 dec., 27
    - 1896 jan. - dec., 28
    - 1897 jan. - aug., 29
    - 1897 sep. - 1899 dec., 30
    - 1900 jan. - 1901 dec., 31
    - 1902 jan. - 1903 juni, 32
    - 1903 juli - dec., 33
    - 1904 jan. - dec., 34
    - 1905 jan. - dec., 35
  - Personeel (tijdelijk) kanaal Amsterdam-Merwede [dossier 2]., 1882 jan. - 1885 dec.; 36
  - Kanalen in Zeeland [dossier 3]., 1878-1905; 37-109
    - 1878 jan. - apr., 37
    - 1878 mei - aug., 38
    - 1878 sep. - dec., 39
    - 1879 jan. - juni, 40
    - 1879 juli - sep., 41
    - 1879 okt. - dec., 42
    - 1880 jan. - apr., 43
    - 1880 mei - aug., 44
    - 1880 sep. - dec., 45
    - 1881 jan. - apr., 46
    - 1881 mei - aug., 47
    - 1881 sep. - okt., 48
    - 1881 nov. - dec., 49
    - 1882 jan. - apr., 50
    - 1882 mei - aug., 51
    - 1882 sep. - dec., 52
    - 1883 jan. - mrt., 53
    - 1883 apr. - juni, 54
    - 1883 juli - aug., 55
    - 1883 sep. - dec., 56
    - 1884 jan. - apr., 57
    - 1884 mei - aug., 58
    - 1884 sep. - dec., 59
    - 1885 jan. - apr., 60
    - 1885 mei - aug., 61
    - 1885 sep. - dec., 62
    - 1886 jan. - mei, 63
    - 1886 juni - dec., 64
    - 1887 jan. - aug., 65
    - 1887 aug. - dec., 66
    - 1888 jan. - mei, 67
    - 1888 juni - okt., 68
    - 1888 nov. - 1889 mrt., 69
    - 1889 apr. - sep., 70
    - 1889 okt. - 1890 feb., 71
    - 1890 mrt. - aug., 72
    - 1890 aug. - dec., 73
    - 1891 jan. - juni, 74
    - 1891 juli - dec., 75
    - 1892 jan. - juli, 76
    - 1892 aug. - dec., 77
    - 1893 jan. - aug., 78
    - 1893 sep. - 1894 mrt., 79
    - 1894 apr. - aug., 80
    - 1894 sep. - dec., 81
    - 1895 jan. - juni, 82
    - 1895 juli - dec., 83
    - 1896 jan. - apr., 84
    - 1896 mei - aug., 85
    - 1896 sep. - dec., 86
    - 1897 jan. - juni, 87
    - 1897 juli - dec., 88
    - 1898 jan. - mei, 89
    - 1898 juni - okt., 90
    - 1898 nov. - 1899 feb., 91
    - 1899 mrt. - juli, 92
    - 1899 aug. - dec., 93
    - 1900 jan. - juni, 94
    - 1900 juli - nov., 95
    - 1900 dec. - 1901 apr., 96
    - 1901 mei - aug., 97
    - 1901 sep. - dec., 98
    - 1902 jan. - mei, 99
    - 1902 juni - sep., 100
    - 1902 okt. - 1903 mrt., 101
    - 1903 apr. - aug., 102
    - 1904 jan. - mei, 103
    - 1904 jan. - mei, 104
    - 1904 juni - aug., 105
    - 1904 sep. - nov., 106
    - 1904 dec. - 1905 apr., 107
    - 1905 mei - aug., 108
    - 1905 sep. - dec., 109
  - Zuid-Willemsvaart [dossier 4]., 1878-1905; 110-153
    - 1878 jan. - apr., 110
    - 1878 mei - juli, 111
    - 1878 aug. - dec., 112
    - 1879 jan. - juni, 113
    - 1879 juli - dec., 114
    - 1880 jan. - juni, 115
    - 1880 juli - dec., 116
    - 1881 jan. - juni, 117
    - 1881 juli - dec., 118
    - 1882 jan. - juni, 119
    - 1882 juli - dec., 120
    - 1883 jan. - juni, 121
    - 1883 juli - dec., 122
    - 1884 jan. - juni, 123
    - 1884 juli - dec., 124
    - 1885 jan. - juni, 125
    - 1885 juli - dec., 126
    - 1886 jan. - juni, 127
    - 1886 juli - dec., 128
    - 1887 jan. - juni, 129
    - 1887 juli - dec., 130
    - 1888 jan. - aug., 131
    - 1888 sep. - 1889 mrt., 132
    - 1889 apr. - dec., 133
    - 1890 jan. - dec., 134
    - 1891 jan. - dec., 135
    - 1892 jan. - juli, 136
    - 1892 aug. - 1893 mei, 137
    - 1893 juni - 1894 mrt., 138
    - 1894 apr. - sep., 139
    - 1894 okt. - 1895 mrt., 140
    - 1895 apr. - dec., 141
    - 1896 jan. - juni, 142
    - 1896 juli - 1897 apr., 143
    - 1897 mei - 1898 feb., 144
    - 1898 mrt. - dec., 145
    - 1899 jan. - dec., 146
    - 1900 jan. - dec., 147
    - 1901 jan. - dec., 148
    - 1902 jan. - dec., 149
    - 1903 jan. - dec., 150
    - 1904 jan. - aug., 151
    - 1904 sep. - 1905 juni, 152
    - 1905 juli - dec., 153
  - Werken kanaal Amsterdam-Merwede 1882-1887 [dossier 5]., 1882-1904; 154-211
    - 1882 jan. - aug., 154
    - 1882 sep. - dec., 155
    - 1883 jan. - mei, 156
    - 1883 juni - dec., 157
    - 1884 jan. - juli, 158
    - 1884 aug. - okt., 159
    - 1884 nov. - dec., 160
    - 1885 jan. - mrt., 161
    - 1885 mrt. - mei, 162
    - 1885 juni - aug., 163
    - 1885 aug. - sep., 164
    - 1885 okt. - nov., 165
    - 1885 nov. - dec., 166
    - 1886 jan. - feb., 167
    - 1886 mrt. - mei, 168
    - 1886 juni - juli, 169
    - 1886 aug. - sep., 170
    - 1886 okt. - dec., 171
    - 1887 jan. - apr., 172
    - 1887 mei - juni, 173
    - 1887 juli - sep., 174
    - 1887 okt. - nov., 175
    - 1887 nov. - dec., 176
    - 1888 jan. - mrt., 177
    - 1888 apr. - juli, 178
    - 1888 aug. - okt., 179
    - 1888 nov. - dec., 180
    - 1889 jan. - apr., 181
    - 1889 mei - juli, 182
    - 1889 juli - okt., 183
    - 1889 okt. - dec., 184
    - 1890 jan. - mrt., 185
    - 1890 apr. - juni, 186
    - 1890 juli - sep., 187
    - 1890 okt. - dec., 188
    - 1891 jan. - apr., 189
    - 1891 mei - aug., 190
    - 1891 sep. - dec., 191
    - 1892 jan. - juni, 192
    - 1892 juli - okt., 193
    - 1892 okt. - dec., 194
    - 1893 jan. - apr., 195
    - 1893 mei - aug., 196
    - 1893 sep. - dec., 197
    - 1894 jan. - juni, 198
    - 1894 juli - dec., 199
    - 1895 jan. - mei, 200
    - 1895 juni - dec., 201
    - 1896 jan. - okt., 202
    - 1896 nov. - 1897 aug., 203
    - 1897 sep. - 1898 juni, 204
    - 1898 juli - 1899 mrt., 205
    - 1899 apr. - dec., 206
    - 1900 jan. - dec., 207
    - 1901 jan. - dec., 208
    - 1902 jan. - 1903 juli, 209
    - 1903 aug. - 1904 aug., 210
    - 1904 sep. - dec., 211
  - Verveningen [dossier 12]., 1878-1903; 212-236
    - 1878 jan. - dec., 212
    - 1879 jan. - mei, 213
    - 1879 juni - dec., 214
    - 1880 jan. - sep., 215
    - 1880 okt. - 1881 dec., 216
    - 1882 jan. - dec., 217
    - 1883 jan. - dec., 218
    - 1884 jan. - juli, 219
    - 1884 aug. - 1885 sep., 220
    - 1885 okt. - 1886 juni, 221
    - 1886 juli - dec., 222
    - 1887 jan. - juni, 223
    - 1887 juli - dec., 224
    - 1888 jan. - sep., 225
    - 1888 okt. - 1889 dec., 226
    - 1890 jan. - apr., 227
    - 1890 mei - aug., 228
    - 1890 sep. - dec., 229
    - 1891 jan. - juni, 230
    - 1891 juli - dec., 231
    - 1892 jan. - juli, 232
    - 1892 aug. - 1893 mei, 233
    - 1893 juni - dec., 234
    - 1894 jan. - dec., 235
    - 1895 jan. - 1903 jan., 236
  - Noord-Hollands kanaal [dossier 14]., 1878-1905; 237-262
    - 1878 jan. - dec., 237
    - 1879 jan. - 1800 mei, 238
    - 1880 juni - 1881 dec., 239
    - 1882 jan. - dec., 240
    - 1883 jan. - 1884 juli, 241
    - 1884 aug. - 1885 feb., 242
    - 1885 mrt. - dec., 243
    - 1886 jan. - dec., 244
    - 1887 jan. - dec., 245
    - 1888 jan. - sep., 246
    - 1888 okt. - 1889 juli, 247
    - 1889 aug. - 1690 mrt., 248
    - 1890 apr. - dec., 249
    - 1891 jan. - dec., 250
    - 1892 jan. - dec., 251
    - 1893 jan. - dec., 252
    - 1894 jan. - sep., 253
    - 1894 okt. - 1895 dec., 254
    - 1896 jan. - dec., 255
    - 1897 jan. - dec., 256
    - 1898 jan. - dec., 257
    - 1899 jan. - dec., 258
    - 1900 jan. - dec., 259
    - 1901 jan. - 1902 dec., 260
    - 1903 jan. - 1904 dec., 261
    - 1905 jan. - dec., 262
  - Personeel polderbesturen [dossier 15]., 1881-1905; 263-318
    - 1881 jan. - mei, 263
    - 1881 juni - aug., 264
    - 1881 sep. - 1882 mrt., 265
    - 1882 apr. - juni, 266
    - 1882 juli - dec., 267
    - 1883 jan. - juni, 268
    - 1883 juli - dec., 269
    - 1884 jan. - juni, 270
    - 1884 juni - dec., 271
    - 1885 jan. - juni, 272
    - 1885 juli - dec., 273
    - 1886 jan. - juni, 274
    - 1886 juli - dec., 275
    - 1887 jan. - mei, 276
    - 1887 juni - juli, 277
    - 1887 aug. - dec., 278
    - 1888 jan. - juni, 279
    - 1888 juli - dec., 280
    - 1889 jan. - juni, 281
    - 1889 juli - dec., 282
    - 1890 jan. - juni, 283
    - 1890 juli - dec., 284
    - 1891 jan. - mei, 285
    - 1891 juni - dec., 286
    - 1892 jan. - mei, 287
    - 1892 juli - aug., 288
    - 1892 sep. - 1893 apr., 289
    - 1893 mei - juni, 290
    - 1893 juni - dec., 291
    - 1894 jan. - juni, 292
    - 1894 juli - dec., 293
    - 1895 jan. - juni, 294
    - 1895 juli - 1896 dec., 295
    - 1896 jan. - mei, 296
    - 1896 juni - juli, 297
    - 1896 aug. - dec., 298
    - 1897 jan. - mei, 299
    - 1897 juni - juli, 300
    - 1897 aug. - dec., 301
    - 1898 jan. - mei, 302
    - 1898 juni - sep., 303
    - 1898 okt. - 1899 apr., 304
    - 1899 mei - juni, 305
    - 1899 juli - dec., 306
    - 1900 jan. - juli, 307
    - 1900 aug. - 1901 mrt., 308
    - 1901 apr. - juli, 309
    - 1901 aug. - 1902 mei, 310
    - 1902 juni, 311
    - 1902 juli - 1903 mrt., 312
    - 1903 apr. - aug., 313
    - 1903 sep. - 1904 apr., 314
    - 1904 mei - sep., 315
    - 1904 okt. - 1905 apr., 316
    - 1905 mei - juni, 317
    - 1905 juli - dec., 318
  - Zederikkanaal [dossier 17]., 1878-1905; 319-330
    - 1878 jan. - dec., 319
    - 1879 jan. - dec., 320
    - 1880 jan. - dec., 321
    - 1881 jan. - dec., 322
    - 1882 jan. - 1883 dec., 323
    - 1884 jan. - 1885 dec., 324
    - 1886 jan. - 1887 dec., 325
    - 1888 jan. - 1889 dec., 326
    - 1890 jan. - 1892 dec., 327
    - 1893 jan. - 1895 dec., 328
    - 1896 jan. - 1899 dec., 329
    - 1900 jan. - 1905 dec., 330
  - Algemene Zaken [dossier 21]., 1878-1905; 331-429
    - 1878 jan. - juli, 331
    - 1878 aug. - dec., 332
    - 1879 jan. - juni, 333
    - 1879 juli - dec., 334
    - 1880 jan. - juni, 335
    - 1880 juli - dec., 336
    - 1881 jan. - feb., 337
    - 1881 mrt. - aug., 338
    - 1881 sep. - dec., 339
    - 1882 jan. - apr., 340
    - 1882 mei, 341
    - 1882 juni - sep., 342
    - 1882 okt. - dec., 343
    - 1883 jan. - apr., 344
    - 1883 apr. - mei, 345
    - 1883 juni - aug., 346
    - 1883 sep. - dec., 347
    - 1884 jan. - apr., 348
    - 1884 mei - juli, 349
    - 1884 aug. - dec., 350
    - 1885 jan. - mrt., 351
    - 1885 mrt. - juni, 352
    - 1885 juni - dec., 353
    - 1886 jan. - mrt., 354
    - 1886 mrt. - mei, 355
    - 1886 juni - aug., 356
    - 1886 sep. - dec., 357
    - 1887 jan. - mrt., 358
    - 1887 mrt. - juni, 359
    - 1887 juli - dec., 360
    - 1888 jan. - mrt., 361
    - 1888 mrt. - mei, 362
    - 1888 mei, 363
    - 1888 juni - aug., 364
    - 1888 sep. - dec., 365